臺灣新北地方法院刑事判決
109年度原訴字第40號
公  訴  人  臺灣新北地方檢察署檢察官
被      告  田宇明



選任辯護人  孫寅律師(法扶律師)
上列被告因重傷害案件，經檢察官提起公訴（109年度調偵字第5
48號），本院判決如下：
    主  文
田宇明無罪。
    理  由
一、公訴意旨略以：被告田宇明與告訴人陳龍基為主雇關係，2
    人於108年5月9日晚間為歡迎新進同事陳志豪，與陳泯汎、
    李嘉益及陳志豪同至新北市新莊區某卡拉OK飲酒歡唱，結束
    後搭乘計程車回家途中，被告田宇明即因告訴人陳龍基向其
    索討積欠之薪資，與告訴人陳龍基發生口角爭執，其後5人
    於同日晚間10時16分許，在新北市新莊區新北大道7段與青
    山路1段交岔路口（下稱本案地點）附近下車，被告田宇明
    與告訴人陳龍基即發生拉扯，陳泯汎、李嘉益及陳志豪勸阻
    後稍有成效，遂共同離去，留醉酒之告訴人陳龍基及被告田
    宇明在現場。詎被告田宇明明知頭部為人體神經中樞，如對
    之重擊，可能對人體造成重大不治或難治之傷害，竟於同日
    晚間10時27分許至10時39分許之間，趁告訴人陳龍基酒意甚
    濃，反應力不佳之際，基於重傷害之犯意，徒手毆打及推打
    告訴人陳龍基之頭部，致告訴人陳龍基因而受有頭部外傷併
    右側硬腦膜下出血及右側顴骨弓骨折之重傷害，經施行開顱
    手術及復健後，仍因創傷性腦出血及腦外傷症候群，產生認
    知功能障礙、左側肢體偏癱，日常生活活動均需他人照護。
    因認被告田宇明涉犯刑法第278條第1項之重傷害罪嫌等語。
二、按犯罪事實應依證據認定之，無證據不得認定犯罪事實，不
    能證明被告犯罪者，應諭知無罪之判決，刑事訴訟法第 154
    條第2項、第301條第 1項定有明文。故事實之認定，應憑證
    據，如未能發現相當證據，或證據不足以證明，自不能以推
    測或擬制之方法，為裁判基礎（最高法院40年台上字第86號
    判例參照）；且認定犯罪事實所憑之證據，雖不以直接證據
    為限，間接證據亦包括在內，然而無論直接證據或間接證據
    ，其為訴訟上之證明，須於通常一般之人均不致有所懷疑，
    而得確信其為真實之程度者，始得據為有罪之認定，倘其證
    明尚未達到此一程度，而有合理之懷疑存在，而無從使事實
    審法院得有罪之確信時，即應由法院為諭知被告無罪之判決
    （最高法院76年台上字第4986號判例參照）。又檢察官於訴
    訟上所負之舉證責任，必須說服法院至確信、無合理之懷疑
    其主張可能為不實的程度，始盡其舉證責任，若雖經檢察官
    舉證，惟法院對被告究否犯罪仍存有合理懷疑時，自應為被
    告無罪之諭知。
三、公訴人認被告田宇明涉犯上開重傷害罪，無非係以被告田宇
    明於偵查中之供述、告訴代理人陳瑞錦於偵查中之指訴、告
    訴人陳龍基於偵查中之陳述、證人朱俊宥、陳志豪、陳泯凡
    、李嘉益於偵查中之證述、現場監視錄影光碟及翻拍照片、
    天主教輔仁大學（下稱輔仁大學）附設醫院診斷證明書、淡
    水馬偕紀念醫院甲種診斷證明書（下稱馬偕醫院診斷證明書
    ）、台北慈濟醫院診斷證明書、告訴人陳龍基受傷照片、現
    場照片、新北市政府消防局108年9月17日新北消指字第1081
    740571號函及附件受理報案紀錄表、新北市政府消防局救護
    紀錄表一般表（下稱消防救護紀錄表）、輔仁大學附設醫院
    108年10月31日校附醫事字第1080005329號函及附件病歷影
    本為其主要論據。
四、訊據被告田宇明固坦承其與告訴人陳龍基為主雇關係，其等
    在108年5月9日晚間與陳泯汎、李嘉益及陳志豪同至新北市
    新莊區某卡拉OK飲酒歡唱，結束後搭乘計程車至本案地點附
    近下車，於搭乘計程車途中或下車後，被告田宇明因薪資問
    題與告訴人陳龍基發生口角爭執，亦不爭執新北市政府消防
    局救災指揮中心於108年5月9日晚間10時許接獲救護報案，
    救護人員至報案地點即本案地點將告訴人陳龍基於同日晚間
    11時許送往輔仁大學附設醫院急救，嗣告訴人陳龍基經診斷
    ，因受有頭部外傷併右側硬腦膜下出血及右側顴骨弓骨折之
    傷害，經施行開顱手術及復健後，仍因創傷性腦出血及腦外
    傷症候群，產生認知功能障礙、左側肢體偏癱，日常生活活
    動均需他人照護等情，惟矢口有何重傷害犯行，辯稱：當時
    伊和告訴人陳龍基都喝醉，伊無印象發生何事等語，辯護人
    則為被告田宇明辯稱：被告田宇明與告訴人陳龍基間並無深
    仇大恨，無對告訴人陳龍基為重傷害之動機，且當時被告田
    宇明與告訴人陳龍基均已喝醉，難以想像被告田宇明於酩酊
    大醉之狀態下，尚有能力對告訴人陳龍基施以如此重傷之行
    為，且卷內事證均無法證明被告田宇明有對告訴人陳龍基為
    重傷害犯行，況且，告訴人陳龍基當時亦已喝醉，復有暈眩
    病史，是告訴人陳龍基亦有可能係因喝醉、暈眩而跌倒撞擊
    頭部，從而，本案並無證據可認被告田宇明有對告訴人陳龍
    基為重傷害犯行，應為無罪之諭知等語。經查：
　㈠被告田宇明與告訴人陳龍基為主雇關係，其等在108年5月9日
    晚間與陳泯汎、李嘉益及陳志豪同至新北市新莊區某卡拉OK
    飲酒歡唱，結束後搭乘計程車至本案地點附近下車，於搭乘
    計程車途中或下車後，被告田宇明因薪資問題與告訴人陳龍
    基發生口角爭執，業據被告田宇明於本院準備程序、審理時
    均坦承不諱（見本院卷一第84-87頁、本院卷二第89-92頁）
    ，並有證人陳志豪、陳泯凡、李嘉益於警詢、偵訊及審理時
    之證述在卷（見偵卷第13-19、21-23頁、調偵卷第15-21頁
    、本院卷第317-343頁），亦有現場監視錄影光碟、翻拍照
    片在卷可查（見偵卷第31-35頁）。又被告田宇明亦不爭執
    新北市政府消防局救災指揮中心於108年5月9日晚間10時許
    接獲救護報案，救護人員至報案地點即本案地點將告訴人陳
    龍基於同日晚間11時許送往輔仁大學附設醫院急救，嗣告訴
    人陳龍基經診斷，因外力受有頭部外傷併右側硬腦膜下出血
    及右側顴骨弓骨折之傷害，經施行開顱手術及復健後，仍因
    創傷性腦出血及腦外傷症候群，產生認知功能障礙、左側肢
    體偏癱，日常生活活動均需他人照護等情（見本院卷一第84
    、87頁），復有輔仁大學附設醫院診斷證明書、馬偕醫院診
    斷證明書、台北慈濟醫院診斷證明書、告訴人陳龍基受傷之
    照片、108年9月17日新北消指字第1081740571號函及附件受
    理報案紀錄表、消防救護紀錄表、輔仁大學附設醫院108年1
    0月31日校附醫事字第1080005329號函暨附件病歷影本、11
    月8日校復醫事字第1100007086號函暨其附件在卷可憑（見
    偵卷第27-29、73、89-120頁、本院卷一第463-465頁），此
    部分事實，固可堪認定。
　㈡證人陳龍基於本院審理時證稱：本案發生後，伊醒來就在加
    護病房，腦已經開好了在醫院，發生什麼事伊也不太曉得，
    有點模糊，記憶中，伊只知道被告田宇明有對伊動手、肢體
    接觸，醒來後就在醫院裡面，至於是推伊還是拿東西打伊，
    伊不太曉得，伊記得伊在昏迷之前，在伊身邊的只有被告田
    宇明，其他人先回公司了等語（見本院卷一第168、171-175
    頁）。證人即員警朱俊宥於偵訊及本院審理時證稱：108年5
    月9日伊接獲報案說本案地點有糾紛，伊到現場時，就只有
    告訴人陳龍基倒在路邊，算是坐臥在地上，靠在路邊的板子
    ，然後被告田宇明站在他旁邊，伊和員警陳威宏就有叫告訴
    人陳龍基，剛開始有些反應，後來好像是醉很嚴重怎樣都叫
    不醒，所以檢查一下告訴人陳龍基的傷勢、叫救護車，119
    來了以後發現告訴人陳龍基怎麼都叫不醒，就送醫檢查，被
    告田宇明說他們兩個都喝醉酒、有因為要不要續攤起爭執等
    語（見調偵卷第45-47頁、本院卷一第343-355頁）。證人即
    員警陳威宏於本院審理時證稱：108年5月9日伊執行擴大臨
    檢勤務接獲通報到本案地點處理一件路倒事情，伊到現場看
    到1人倒在地上，昏迷、意識不清、拍打都叫不醒，伊就判
    斷可能是喝太多久路倒在路邊，伊才打電話通知119，伊不
    記得告訴人陳龍基頭上有無傷勢，僅記得倒在路邊，後續伊
    就交接給承辦員警朱俊宥，伊就繼續擴大臨檢勤務等語（見
    本院卷二第80-85頁）。證人即員警黃冠翰於本院審理時證
    稱：當天伊有到本案地點執行職務，但對於現場情形已經不
    太記得，消防救護紀錄表補述事項「PT在路旁，身上有濃厚
    酒味，一旁有人表示剛才有人與PT發生爭執，有毆打PT」是
    伊依據當時狀況如實記載，消防救護紀錄表上標示「鈍毆」
    ，是因為旁邊有人告訴伊他打那個受傷的人，伊才會把傷口
    標示「鈍毆」，伊沒有看到毆打的情形，當時確實有人跟伊
    說毆打病患，但伊沒有確切去問是用何工具、方式去打病患
    ，但確定那個人有跟伊承認有傷害病患之行為出現，那個人
    是誰伊沒有印象，當時沒有人陪同病患上救護車，伊就先把
    病患送到醫院急診室等語(見本院卷二第73-79頁）。依上開
    證人所為之證述內容，佐以依新北市政府消防局救災救護指
    揮中心受理報案紀錄表、消防救護紀錄表及本院勘驗該救護
    案件之報案錄音（見偵卷第83、85頁、本院卷一第351-352
    頁），併參酌輔仁大學附設醫院診斷證明書、急診出院病歷
    摘要記載告訴人陳龍基因頭部外傷併右側硬腦膜下出血、右
    側顴股弓骨折於108年5月9日晚間11時17分許至急診求診，
    同日接受右側顴骨切開術移除血塊後住入加護病房等情（見
    偵卷第27、91-120頁），堪認被告田宇明與告訴人陳龍基於
    108年5月9日在本案地點有肢體衝突，嗣員警接獲民眾報案
    到場處理，員警到場時僅有被告田宇明及告訴人陳龍基在場
    ，而告訴人陳龍基因倒臥路旁、意識不清而被送往輔仁醫院
    急救，嗣經診斷受有前揭傷勢。
　㈢證人陳志豪於警詢、偵訊及本院審理時證稱：被告田宇明是
    伊老闆，告訴人陳龍基是伊同事，108年5月9日晚上10時許
    ，因為告訴人陳龍基要幫伊舉辦迎新會，伊和被告田宇明、
    告訴人陳龍基、陳泯汎、李嘉益就去海產店吃東西、唱歌喝
    酒，在吃東西、唱歌時，被告田宇明和告訴人陳龍基都還好
    好的，伊等5人上了計程車後，被告田宇明、告訴人陳龍基
    在車上因為薪資問題即有口角，在本案地點下車後繼續吵，
    就開始衝過去要打架，差點打起來，陳泯汎、李嘉益就在把
    他們兩人拉開，伊擋在中間，被告田宇明、告訴人陳龍基就
    被抓著然後邊踢，伊擋了好幾次伊自己也被打到、踢到，後
    來被告田宇明、告訴人陳龍基有比較冷靜，伊拉告訴人陳龍
    基一起回去，告訴人陳龍基待在那裡不想走，因為被告田宇
    明、告訴人陳龍基情緒比較平靜、緩和下來了，時間也晚了
    ，而且隔天還要上班，伊和陳泯汎、李嘉益就先搭計程車回
    工廠，伊要上車時回頭看，看到告訴人陳龍基躺在地上，被
    告田宇明在告訴人陳龍基上面，抓著告訴人陳龍基胸口衣服
    一直搖晃並叫「龍基、龍基」，好像要叫醒一個人的感覺，
    伊離開後發生什麼事情伊就不知道了等語（見偵卷第21-23
    頁、調偵卷第19-21頁、本院卷第332-342頁）。證人陳泯汎
    於警詢、偵訊及本院審理時證稱：伊和告訴人陳龍基是同事
    ，108年5月9日當天伊叫陳志豪上來工作第一天，大家就想
    說下來吃飯喝酒，吃飯、喝酒時還好好的，回來的路上，在
    計程車上，被告田宇明、告訴人陳龍基因為薪資問題發生言
    語爭執，車在本案地點一停下來，被告田宇明、告訴人陳龍
    基馬上就要下車找對方理論，2人快要起衝突，伊見狀就立
    刻將告訴人陳龍基抱住，陳志豪、李嘉益把被告田宇明拉走
    ，避免他們發生衝突，之後被告田宇明、告訴人陳龍基不知
    道什麼原因又發生衝突，所以伊和陳志豪、李嘉益繼續把被
    告田宇明和告訴人陳龍基隔開，伊和陳志豪、李嘉益把被告
    田宇明、告訴人陳龍基拉開2、3次，被告田宇明、告訴人陳
    龍基都沒有打到對方，好像就是手稍微抓到、拉到或亂揮，
    被告田宇明亂揮時好像有揮到告訴人陳龍基脖子，但陳志豪
    有被被告田宇明或告訴人陳龍基打到，陳志豪就生氣，大家
    就冷靜下來，後來伊因為喝酒累了，隔天還要上班，且看被
    告田宇明、告訴人陳龍基情緒有比較緩和一點，伊就和陳志
    豪、李嘉益一起搭計程車離開，當時伊沒有看到告訴人陳龍
    基倒地，被告田宇明、告訴人陳龍基兩個人都是有意識、清
    醒狀態，伊搭計程車離開時看被告田宇明、告訴人陳龍基好
    像又要接近對方，但計程車轉彎過去以後就沒有看到，之後
    發生什麼事就不清楚了等語（見偵卷第13-15頁、調偵卷第1
    5-17頁、本院卷一第317-325頁）。證人李嘉益於警詢、偵
    訊及本院審理時證稱：告訴人陳龍基是伊同事兼朋友，108
    年5月9日伊和被告田宇明、告訴人陳龍基一起吃飯、喝酒、
    唱歌，之後被告田宇明、告訴人陳龍基在計程車上就有一些
    口角衝突，下車後就開始有拉扯、肢體衝突，伊和陳志豪、
    陳泯汎在旁邊就將他們拉開、隔開，當時伊和被告田宇明、
    告訴人陳龍基、陳志豪、陳泯汎都有些許酒意，因此伊和陳
    志豪、陳泯汎沒有辦法完全拉住被告田宇明、告訴人陳龍基
    ，而且也覺得累，被告田宇明、告訴人陳龍基又都不走，伊
    和陳志豪、陳泯汎看被告田宇明、告訴人陳龍基有比較冷靜
    ，很平和了，就先搭計程車回工廠，剩下被告田宇明、告訴
    人陳龍基在現場；當時伊沒有看到告訴人陳龍基倒地或有撞
    倒東西，被告田宇明、告訴人陳龍基拉扯有無打到對方，伊
    不清楚，但離開後發生什麼事就不清楚了等語（見偵卷第17
    -19頁、調偵卷第17-19頁、本院卷一第325-332頁)。依證人
    陳志豪、陳泯汎、李嘉益前揭證述，可知被告田宇明、告訴
    人陳龍基於108年5月9日晚間與陳志豪、陳泯汎、李嘉益等
    人一同搭乘計程車至本案地點下車，被告田宇明、告訴人陳
    龍基除在計程車上爭吵，下車後仍繼續爭吵且有數次拉扯等
    肢體衝突，陳志豪、陳泯汎、李嘉益因此拉開被告田宇明、
    告訴人陳龍基，嗣陳志豪、陳泯汎、李嘉益見被告田宇明、
    告訴人陳龍基情緒緩和、冷靜後，即搭乘計程車離去，留被
    告田宇明、告訴人陳龍基在場，其等於上計程車前均未看見
    被告田宇明將告訴人陳龍基推倒在地或使告訴人陳龍基頭部
    撞及任何處所之情。至此，固可認告訴人陳龍基所受前揭傷
    勢應係在陳志豪、陳泯汎、李嘉益上計程車欲離開本案地點
    ，員警接獲民眾報案到場處理前之期間所生，而該期間僅有
    被告田宇明、告訴人陳龍基在場。雖依證人陳龍基前揭證稱
    ，及員警黃冠翰依現場情形於消防救護紀錄表之記載「PT（
    即告訴人陳龍基）倒在路旁…一旁友人表示剛才與PT發生爭
    執，有毆打PT 」、「鈍毆」，以及新北市政府警察局受理
    報案錄音檔案暨檢察官勘驗譯文「案號AB00000000號：（男
    聲乙）這裡是新北大道跟青山路口，有人在打架，而且是在
    馬路上，很危險。…（男聲甲）有幾個人在打架？（男聲乙
    ）有4、5個」、「案號Z000000000號：（女聲）喂你好，我
    這邊有人在打架，這邊是…這邊是青山路跟新北大道路口…兩
    個人。」、「案號AA00000000號：（男聲乙）：喂，你好，
    不好意思，我這邊有人在打架，想說報警，因為好像有點見
    血…這邊是迴龍，新北大道七段跟青山路一段的交接路口。
    」、「案號Z000000000號：（男聲乙）：喂，你好，現在我
    家這邊是青山路口，就是新北大道青山路口 這裡…對對，然
    後好像有兩個人在爭執吵架吧，有打到的情形，看要不要派
    人…呃 ，爭執，但又有推擠。」（見本院卷二第39-42頁）
    ，堪認被告田宇明於108年5月9日晚間曾與告訴人陳龍基有
    肢體衝突，被告田宇明甚或有毆打告訴人陳龍基之舉。然卷
    內並無證據可得認定前揭證人陳龍基證稱其與被告田宇明肢
    體衝突之時間、前揭消防救護紀錄表所載「一旁友人」表示
    其毆打告訴人陳龍基之時間，抑或前揭報案錄音譯文所示報
    案者見聞打架、爭執、推擠之時間，亦無可認定該被告田宇
    明與告訴人陳龍基「肢體衝突」或被告田宇明「毆打」告訴
    人陳龍基之方式、態樣。而依前揭證人陳志豪、陳泯汎、李
    嘉益之證述，被告田宇明與告訴人陳龍基在其等尚未離開本
    案地點前亦有肢體衝突、拉扯、揮打或腳踢之情，則證人陳
    龍基前揭證稱其與被告田宇明之「肢體衝突」、前揭消防救
    護紀錄表所載之「毆打」及前揭報案錄音譯文所示報案者見
    聞之「打架、爭執、推擠」是否係發生在陳志豪、陳泯汎、
    李嘉益上計程車欲離去本案地點，員警接獲民眾報案到場處
    理前，而得認被告田宇明在僅有其與告訴人陳龍基在本案地
    點期間，有毆打或推打告訴人陳龍基等肢體動作，即非無疑
    ；況且，證人陳龍基前揭證稱其與被告田宇明之「肢體衝突
    」、前揭消防救護紀錄表所載之「毆打」及前揭報案錄音譯
    文所示報案者見聞之「打架、爭執、推擠」之方式、態樣不
    明，亦難據此逕認被告田宇明有徒手毆打及推打告訴人陳龍
    基頭部之舉。至證人陳志豪固證稱其要上計程車離開本案地
    點時回頭看，看到告訴人陳龍基躺在地上，被告田宇明在告
    訴人陳龍基上面，抓著告訴人陳龍基胸口衣服，一直搖晃並
    叫告訴人陳龍基姓名等語，然證人並未見聞告訴人陳龍基躺
    在地上之原因、過程，卷內亦無證據可認證人陳志豪前揭證
    稱告訴人陳龍基躺在地上係因被告田宇明所致，且員警接獲
    民眾報案到場時，告訴人陳龍基係坐臥於本案地點，而非躺
    在地上，業據證人朱俊宥於本院審理時證述明確；再者，告
    訴人陳龍基當晚案發前與被告田宇明、陳志豪、陳泯汎、李
    嘉益一同飲酒，其至本案地點時尚處於酒醉狀態，沒辦法站
    直很久、會晃且有點踉蹌等情，業據證人陳泯汎、李嘉益於
    偵訊時、證人陳志豪於本院審理時證述明確（見偵卷第17、
    19頁、本院卷一第334頁），消防救護紀錄表表之補述事項
    亦記載告訴人陳龍基身上有濃厚酒味（見偵卷第85頁），是
    亦無法排除告訴人陳龍基有因酒醉、走路不穩而跌倒，則被
    告之辯護人為被告田宇明辯稱告訴人陳龍基本案所受傷勢可
    能係因其酒醉跌倒而致，亦非全然無據。
五、綜上所述，依卷內證據固可認被告田宇明於108年5月9日晚
    間10時許在本案地點與告訴人陳龍基間有口角、肢體衝突，
    然伊時一同在場之陳志豪、陳泯汎、李嘉益並未見聞被告田
    宇明有毆打或推打告訴人陳龍基頭部之舉，亦未見告訴人陳
    龍基有因被告田宇明之舉措而跌倒、倒下之情，而卷內並無
    證據足資認定被告田宇明於陳志豪、陳泯汎、李嘉益離去後
    、員警接獲報案到場處理前，有對告訴人陳龍基為毆打或推
    打告訴人陳龍基頭部致受有前揭傷勢之情，且告訴人陳龍基
    當時係處酒醉狀態，亦無法排除上開受傷勢係因其酒醉、走
    路不穩因而跌倒所致。是以，本件公訴人所提出之證據，尚
    未達於通常一般之人均不致有所懷疑，而得確信被告田宇明
    有重傷害犯行為真實之程度，本院自無從形成被告有罪之確
    信。此外，公訴人復未提出其他積極證據足資認定被告確有
    其所指重傷害之犯行，既不能證明被告犯罪，揆諸前揭說明
    ，自應為被告無罪之諭知。
據上論斷，應依刑事訴訟法第343 條、第301 條第1 項前段，判
決如主文。
本案經檢察官賴建如偵查後起訴，檢察官劉家瑜到庭執行公訴。
中　　華　　民　　國　　111 　年　　1 　　月　　26　　日
                  刑事第九庭  審判長法　官  何燕蓉

                                    法  官  林米慧

                                    法  官  林翊臻
上列正本證明與原本無異。
如不服本判決，應於判決送達後20日內敘明上訴理由，向本院提
出上訴狀 (應附繕本) ，上訴於臺灣高等法院。其未敘述上訴理
由者，應於上訴期間屆滿後20日內向本院補提理由書「切勿逕送
上級法院」。
                                    書記官  郭佩瑜
中　　華　　民　　國　　111 　年　　2 　　月　　7 　　日